臺灣臺中地方法院刑事判決　　　　　　　　　　　　九十二年度訴字第一七九六號
　　公　訴　人　臺灣臺中地方法院檢察署檢察官
　　被　　　告　丙○○
　　　　　　　　丑○○原姓名.
　　　　　　　　戊○○
　　共　　　同
　　選任辯護人　張柏山律師
　　被　　　告　辰○○
　　選任辯護人　賴思達律師
　　被　　　告　午○○
　　指定辯護人　本院公設辯護人　辛○○
右列被告因妨害自由等案件，經檢察官提起公訴（九十一年度偵字第二二七七一號、
九十二年度偵字第五二六九號），本院判決如左：
    主  文
丙○○、辰○○、午○○、丑○○、戊○○連續意圖為自己不法之所有，結夥三人以
上，攜帶兇器，以強暴、脅迫至使不能抗拒，而使他人交付其物，丙○○處有期徒刑
捌年貳月；辰○○處有期徒刑柒年拾月；午○○處有期徒刑柒年陸月；丑○○、戊○○各處有期徒刑捌年。扣案之球棒伍支、刷卡機壹台、空白本票壹本及巳○○、劉金
銘之簽帳單影本各壹紙，均沒收。
    事  實
一、辰○○於民國九十一年十一月八日起，承租位在臺中市○○區○○路二段七二號
    三樓之房屋，由實際負責人即某一姓名年籍不詳綽號「陳董」之成年男子在該處
    經營「吟水姬ＫＴＶ」酒店（下稱吟水姬酒店），辰○○則係該店之名義上負責
    人，丙○○、戊○○則分別自同年月八日及十日起受僱於綽號「陳董」之人擔任
    吟水姬酒店之現場負責人、副理，均負責統籌處理向客人買單等事宜，而丑○○
    （原名廖正峰）、丁○○（業經通緝，另行審結）分別自同年月九日及十四日起
    擔任該店之少爺服務生並負責圍事，另午○○則自同年月十二日起以每月新台幣
    （下同）三萬元之薪資代價受僱擔任該店之會計，負責核算客人之消費金額，而
    綽號「陳董」者並僱用不詳姓名之成年男子擔任俗稱「小蜜峰」之拉客掮手，在
    臺中市○○路○路旁等處騎乘機車佯稱吟水姬酒店之消費價格便宜，每人二小時
    消費僅須一千五百元至三千元不等，且有辣妹作檯陪酒、唱歌，敢脫敢秀，免包
    廂、酒錢費用等語，招攬不特定之顧客前往吟水姬酒店消費，待客人結帳時，則
    由會計午○○於結算消費金額時，將酒錢、包廂等金額計入而虛漲消費款項，再
    由丙○○、辰○○、丑○○、戊○○及丁○○等人要求客人如數付款，若客人不
    依渠等之要求如數支付消費金額，渠等便以強暴、脅迫等手段強逼客人交出身上
    財物或至提款機領取現款，自行強取客人之財物，或強迫簽寫顯與消費款項不符
    之本票藉以討債。其間於：（一）九十一年十一月十三日下午十一時三十分至同
    日下午十二時許左右，巳○○與趙君藤二人行經臺中市○○路與大雅路口，經由
    不詳姓名俗稱「小蜜蜂」之拉客掮手向渠等招攬生意，介紹吟水姬酒店之消費低
    且服務周到，一人二小時之消費含包廂費及酒菜錢僅須三千元後，即在該名拉客
    掮手之帶領下前往吟水姬酒店消費，迄至次日即同年月十四日凌晨二時許，共點
    用小菜數盤、飲料五瓶、啤酒八瓶等物及叫二名小姐坐檯陪酒，結帳時丙○○即
    與戊○○、午○○、辰○○、江宜彥、綽號「陳董」及不詳年籍之成年男子四、
    五名（應由檢察官另行處理）共同基於意圖為自己不法所有，以強暴、脅迫方法
    使人不能抗拒而交付財物或取其物之概括犯意聯絡，由會計午○○先行在小姐結
    算單上虛漲消費款項為四萬三千二百元，再由丙○○持該帳單進入包廂內買單，
    要求巳○○、趙君藤如數付款，因巳○○及趙君藤二人當場質疑要價過高，顯與
    拉客掮手招攬時所介紹之消費款有極大之差距而與之發生爭執，隨後丙○○即與
    戊○○、江宜彥及該不詳年籍之成年男子四、五名一同進入包廂內，以兇惡之態
    度要求巳○○及趙君藤買單付款，否則不得離開，而脅迫巳○○及趙君藤二人如
    數付款，並限制巳○○及趙君藤離開該酒店包廂，共同非法剝奪渠等之行動自由
    ，巳○○及趙君藤二人見狀，懼於對方人多勢眾，且逃脫無門致不能反抗，迫於
    無奈而由巳○○以其所有之華信安泰信用卡刷卡支付四萬三千二百元予吟水姬酒
    店，其後丙○○等人始讓巳○○、趙君藤二人離開吟水姬酒店。丙○○等人所得
    之款項則支付店內人事開銷及朋分而用罄。（二）九十一年十一月十五日凌晨二
    時二十分許，子○○、寅○○二人在某路旁因拉客掮手向渠等招攬生意，佯稱吟
    水姬酒店有小姐陪酒並可唱歌，一人二小時僅須二千五百元款項後，隨即前往吟
    水姬酒店消費，子○○及寅○○入酒店內消費十分鐘，共點用小菜數盤、啤酒五
    、六瓶等物及叫二名小姐坐檯陪酒，其後隨即因小費問題與店內服務生發生爭執
    而欲結帳離去，丙○○、辰○○、戊○○、丑○○、午○○、丁○○及綽號「陳
    董」即共同承續前揭意圖為自己不法所有，以強暴、脅迫方法使人不能抗拒而交
    付財物或取其物之概括犯意聯絡，先由戊○○持會計午○○所結算之帳單進入包
    廂內買單，告知子○○及寅○○共須付款三萬三千餘元，要求子○○、寅○○如
    數付款，因子○○及寅○○認為要價過高有遭虛漲消費款之情而與之發生爭執，
    戊○○即邀集丑○○一同進入該包廂內，並由丙○○、辰○○分持球棒進入該包
    廂作勢欲毆打子○○及寅○○，至子○○及寅○○不能抗拒，而共同以前揭脅迫
    之手段強取子○○身上之財物四千三百元，並由戊○○強取寅○○所有皮包內之
    現金二千元及合作金庫大里分行之提款卡一張，而脅迫寅○○告知該提款卡之密
    碼以便提領現金抵償消費款，再逕行持寅○○所有前揭提款卡至某處華僑銀行之
    自動櫃員機提款，以不正方法由該自動付款設備提領寅○○所有之一萬元現款（
    起訴書誤載為一萬一千元），隨後因前揭取得之款項尚不足支付前揭所有款項，
    丙○○等人即令丑○○、丁○○二人強押子○○返回位於臺中市○○區○○路二
    段二二八號之住處向其姐夫拿取現金，並將寅○○留置在吟水姬酒店內看管，而
    共同剝奪子○○及寅○○之行動自由，然因子○○無法取得現金，遂遭強押回吟
    水姬酒店，而由辰○○、丙○○（起訴書誤載為丑○○）分持球棒對子○○、寅
    ○○恫嚇陳稱：「若不簽下本票，就不讓你們離開店裡，要你們好看。」等加害
    生命、身體、自由之言語，致子○○及寅○○二人心生畏怖而危害於安全，而辰
    ○○並交代丑○○持店內之本票三紙予子○○、寅○○，此時子○○及寅○○見
    對方人多勢眾，復持兇器脅迫，心生畏懼而不能反抗，乃由子○○簽下面額均為
    一萬八千二百元之本票三張，並由寅○○在該等本票後背書而交予丑○○收執，
    其後丙○○等人始讓子○○、寅○○於同日凌晨五時四十分許離開吟水姬酒店，
    而子○○所簽下之本票則由丑○○保管，預備日後追討債務時使用。丙○○等人
    所得之現款則支付店內人事開銷及朋分而用罄。（三）九十一年十一月十八日凌
    晨三時許，癸○○、劉金銘、洪勝倫及莊峙偉四人行經臺中市○○路與五權路口
    遇到拉客掮手介紹吟水姬酒店有小姐陪酒且服務週到，一人一小時消費款僅須一
    千元，遂共同前往吟水姬酒店消費，而於同日凌晨四時許進入吟水姬酒店，迨至
    同日凌晨五時三十分許欲離去時，丙○○、辰○○、戊○○、丑○○、午○○及
    綽號「陳董」等人共同賡續前揭意圖為自己不法所有之概括犯意聯絡，由丑○○
    持會計午○○所結算之帳單進入包廂內買單，告知癸○○等人共須付款六萬四千
    九百元，要求癸○○等人如數付款，癸○○等人因認要價過高而與之發生爭執，
    再由丑○○及與上開丙○○等人均有犯意聯絡之不詳姓名之成年人數名向癸○○
    等人恫稱：「若不繳清消費款，則不得離開現場。」等加害身體、自由之言語，
    致癸○○等人心生畏怖而危害於安全，癸○○等人懼於在對方之店內遭受脅迫而
    無法離開，因不能抗拒始將身上之現金共一萬六千元交予丑○○，並由劉金銘將
    信用卡交予會計午○○刷卡一萬四千元，然因尚有餘款三萬六千元，丑○○遂至
    櫃檯內取出店內本票脅迫癸○○等人簽下面額五萬元之本票及留下身分證作為抵
    押，始於同日上午九時三十分許，讓癸○○等人離去。丙○○等人所得之現款則
    支付店內人事開銷及朋分而用罄。（四）九十一年十一月二十日凌晨四時許，壬○○及乙○○二人行經臺中市○○路與大雅路口遇到拉客掮手向渠等招攬生意，
    介紹吟水姬酒店消費低且裡面美女如雲，二人二小時消費僅須五千元，旋即共同
    前往吟水姬酒店消費，壬○○及乙○○二人進入吟水姬酒店由二名小姐陪酒歡唱
    一個半小時後，即欲結帳離去，而丙○○、辰○○、戊○○、丑○○、午○○、
    丁○○及綽號「陳董」等人復承續前揭意圖為自己不法所有之概括犯意聯絡，由
    丙○○、丑○○持會計午○○所結算之帳單進入包廂內買單，告知壬○○及乙○○共須付款四萬三千元，要壬○○、乙○○如數付款，因壬○○及乙○○認為該
    帳單有遭灌水即虛漲消費款之情，顯與拉客掮手於招攬時所述有極大之差距，且
    身上僅有一萬餘元，遂與丙○○等人殺價並發生爭執，丑○○即手持質地堅硬、
    客觀上具有危險性之槍枝（未扣案，且尚無證據證明具有殺傷力）頂住壬○○之
    身體，而共同以強暴方式要求壬○○等人付款，並通知戊○○、丁○○等人共同
    進入包廂內，且由丙○○向壬○○等人恫稱：「如不付款四萬三千元，將被抬著
    出去。」等加害生命、身體之言語而恐嚇壬○○及乙○○二人須如數付款，再拉
    下鐵門與壬○○及乙○○二人談判，限制壬○○及乙○○二人離開酒店，壬○○
    及乙○○二人見狀，因懼於對方人多勢眾，且遭槍枝抵住身體至不能反抗，始迫
    於無奈而交付身上之財物共一萬三千元，並任由丑○○、丁○○及與丙○○等人
    有犯意聯絡之不詳姓名、年籍之成年男子二名駕駛車號Ｍ八－九五五九號之自用
    小客車一部強押壬○○至臺中市○○路○段之華僑銀行提款機前，監看壬○○提
    領現金三萬元，其間乙○○則遭拘禁在吟水姬酒店之包廂內看管，而共同遭剝奪
    行動之自由，迨至壬○○領款返回吟水姬酒店而付清所有款項後，丙○○等人始
    讓壬○○及乙○○二人離去。丙○○等人所得之款項則支付店內人事開銷及朋分
    而用罄。（五）九十一年十一月二十日下午九時三十分許，甲○○、己○○及謝
    孟峰三人在某處路旁遇到俗稱小蜜蜂之拉客掮手向渠等招攬生意，介紹吟水姬酒
    店內有小姐陪酒、唱歌，每人二小時包含酒錢及小姐僅須消費款二千元後，隨即
    在拉客掮手之帶領下前往吟水姬酒店消費，迨至同日下午十一時許欲結帳離去時
    ，共點用高梁酒數杯、小菜四盤等物，並由三名小姐坐檯陪酒，丙○○、戊○○
    、丑○○、辰○○、午○○及綽號「陳董」即共同承前揭意圖為自己不法所有，
    以強暴、脅迫方法使人不能抗拒而交付財物或取其物之概括犯意聯絡，先由丙○○、戊○○持會計午○○所結算之帳單進入包廂內買單，告知甲○○等三人共須
    付款五萬五千元，要求甲○○等三人如數付款，因甲○○等三人認為有遭虛漲消
    費款之情，顯與拉客掮手招攬時所述有甚大差距而要求降價，丙○○、戊○○遂
    同意降為五萬二千元，惟甲○○等人因身上僅有現金一萬二千元，且認為仍要價
    過高，遂與丙○○等人發生爭執，丙○○及戊○○即向甲○○等人恐嚇陳稱：「
    現在不買單，出店門也要買單，店內有很多兄弟總要吃飯，不買單就不能離開店
    內，且要讓你們很難過。」等加害生命、身體之言語，而恐嚇甲○○等三人須如
    數付款，並限制甲○○等三人離開酒店，甲○○等三人因與丙○○等人談判已近
    一小時之久均無法離開，且對方顯然勢眾兇惡，遂心生畏懼至不能反抗，而同意
    並要求不知情之店內少爺江宜彥及洪志京駕駛車號Ｍ八－九五五九號之自用小客
    車一部搭載甲○○至臺中市○○路○段之華僑銀行提款機前提領現金四萬元，其
    間己○○及謝孟峰則遭丙○○等人強行拘禁在吟水姬酒店之包廂內看管，而共同
    遭剝奪行動之自由。嗣於九十一年十一月二十一日凌晨零時五十分許，吟水姬酒
    店之少爺服務生洪志京、江宜彥（均經檢察官另為不起訴處分）二人帶同客人甲○○前往臺中市○○路○段之華僑銀行提款機領款四萬元時，始為警當場查獲，
    經警再於同日凌晨前往吟水姬酒店搜索，而在酒店內扣得綽號「陳董」等人所有
    ，供前揭強盜犯行預備、所用或所得之球棒五支、刷卡機一台、空白本票一本及
    巳○○、劉金銘刷卡之簽帳單二張，以及供經營吟水姬酒店所用之無線電對講機
    二支、店章一顆、帳目日報表十三份、坐小姐電話表二張、簽帳簿一本、帳冊
    一本、電信收據二紙及店內週轉金三萬五千二百元等物品，及拉客名片十七盒、
    錄影帶四捲、午○○所有之現金三萬九千八百元，並在丑○○身上扣得子○○所
    簽發面額各為一萬八千二百元之本票三張，始循線查悉上情。
二、案經臺中市警察局第五分局報請臺灣臺中地方法院檢察署檢察官偵查起訴。
    理    由
一、訊據被告丙○○、戊○○、丑○○及午○○等人固均坦承於前揭時、地在吟水姬
    酒店內擔任前揭職務，而有收受被害人子○○等人所交付之前揭消費款項，並有
    店內人員帶領客人壬○○及甲○○等人前往提款機領取前揭款項等事實不諱；惟
    與被告辰○○均矢口否認有何共同剝奪他人行動自由、強制、恐嚇及強盜等犯行
    。被告辰○○辯稱：九十一年十一月十五日當日，伊乃與友人在金錢豹酒店消費
    ，未曾至吟水姬酒店，自無強盜子○○等人之情事，又同年月二十日，伊經被告
    丙○○通知而至吟水姬酒店，當日僅係欲與該處屋主林永芳商討締約而預備承租
    前揭房屋，伊並非吟水姬酒店之名義上負責人或員工云云。被告丙○○、丑○○
    、戊○○則均辯稱：伊等僅係依會計午○○所核算之帳單要求客人買單，前揭消
    費款均經客人巳○○等人同意後才付款或簽發本票，伊等並無任何虛漲消費款，
    而以恐嚇或持槍強暴、脅迫等方式向客人強索前揭款項之情事云云。被告午○○
    則辯稱：伊係九十一年十一月十五日才至吟水姬酒店擔任會計工作，包廂費以人
    頭計算，每名消費客人一千五百元，不限時間，檯費係每名坐檯小姐每節即每小
    時約二千元，但是每次計算金額均由店長或副理等幹部自行計算後再告訴伊應收
    金額，伊再登帳，酒錢則視開何種酒另計，高粱、啤酒之暢飲費用均由店長或幹
    部於結帳時告知伊金額，伊不知如何計算，桌面即小菜錢、水果、乾果、熱炒、
    小費等名目之收費，亦均為店長或副理等幹部計算並收取後再交由伊點數及記帳
    ，每次客人之消費計算方式伊均不清楚，均係由阿全（丙○○）、戊○○、阿邦
    （丑○○）等三人自行計算各項目金額後，再交由伊核對及記帳消費帳款，伊並
    無虛報消費款之情事，又結帳時客人若認為金額與原來預估者不同，均係由丙○○等人帶客人至包廂內談判，之後再帶客人去領錢，伊不知包廂內所發生之前揭
    情事，伊與被告丙○○等人並無犯意聯絡及行為分擔云云。經查：
（一）被告丙○○等人於本院審理中雖認除被害人寅○○於本院審理中所為與事實相
      符之陳述可為證據，並同意其餘被害人巳○○等人及證人林永芳於警詢或偵查
      中所為之陳述作為證據外，認被害人子○○於警詢及偵查中之陳述，係審判外
      之陳述，不得作為證據云云；然而，「被告以外之人於審判中傳喚不到，其於
      檢察事務官、司法警察官或司法警察調查中所為之陳述，經證明具有可信之特
      別情況，且為證明犯罪事實之存否所必要者，得為證據」、「被告以外之人於
      偵查中向檢察官所為之陳述，除顯有不可信之情況外，得為證據」，刑事訴訟
      法第一百五十九條之三及同條之一第二項既定有明文，且查，前揭未到庭之被
      害人子○○於本院審理時，經傳喚、拘提而未到庭，有送達證書及拘提結果報
      告書存卷可參，又被害人子○○前與被告丙○○等人均互不相識，為被告丙○○等人所不爭執，亦即被害人子○○自無庸為設詞誣陷被告等人之說詞，而其
      於警詢及偵查中之陳述，復核與被害人寅○○於警詢、偵查及本院審理時所為
      之陳述相符，並有子○○所簽發、由寅○○背書之本票三紙扣案足佐，則其前
      所陳情詞實具有可信之特別情況，且為證明本件被告丙○○等人有無強盜情事
      等犯罪事實存否所必要者，揆諸上開規定，自有證據能力，先予敘明。
（二）次查，被告辰○○確為吟水姬酒店之名義上負責人，並於開幕前即負責承租房
      屋供吟水姬酒店營業使用，且有參與向被害人子○○強索財物之犯行等情，業
      據證人即屋主林永芳於警詢時證稱：「（問：位於臺中市○○路○段七二號三
      樓之屋主何人？）屋主是我本人，現租賃給辰○○經營吟水姬ＫＴＶ，我預定
      每月租賃房屋給辰○○四萬五千元。（問：九十一年十一月二十一日凌晨零時
      五十分許警方臨檢時，你有無在場？）我在場，我是要與負責人辰○○簽立租
      賃契約。（問：你是於何時開始租賃給辰○○？為何至今才簽契約？）九十一
      年十一月八日辰○○已先整理內部（並試賣期間），至今才要簽契約。」等語
      在卷（詳見九十一年十一月二十一日九十一年度偵字第二二七七一號第一卷第
      九六頁以下警詢筆錄），且經被害人子○○於警詢、偵查及寅○○於警詢、偵
      查及本院審理時指述綦詳（詳見後述筆錄），佐以被告辰○○為警查獲時，正
      在吟水姬酒店之員工休息室內，欲與屋主林永芳簽約該處房屋之租賃契約等情
      ，亦為被告辰○○所是認，自已堪認被告辰○○確為該店之名義上負責人，不
      僅明知吟水姬酒店之消費方式，且有實際參與該店之營運無疑。至被告辰○○
      固辯稱伊係經被告丙○○告以該處房屋將遭法院拍賣，始於為警查獲當日由被
      告丙○○通知至現場，欲與屋主商談預備承租該處房屋之事宜，九十一年十一
      月十五日伊則未曾至吟水姬酒店參與前揭情事云云；惟查，被告戊○○於警詢
      中既供稱：「（問：今年十一月十五日二時二十分有被害人子○○至你們店內
      消費，約十分鐘後就由少爺進入包廂強取小費，並強走我的現金二千元及友人
      寅○○的皮包再拿走現金二千元及提款卡再問寅○○密碼，而自己再去領錢，
      跟要被害人子○○簽下五萬四千元本票來解決？店內是何人強押被害人簽下本
      票？何人去領錢？）現場由洪志京、丑○○、丙○○、辰○○陪同他們，而我
      由寅○○交給我他的提款卡並叫我去提款，當時提一萬元，我將錢交給丙○○
      ，再由丙○○交給櫃台。」等語詳實（詳見九十一年十一月二十一日九十一年
      度偵字第二二七七一號第一卷第四十三頁以下警詢筆錄），且與被告丙○○於
      警詢時陳稱：「子○○是二個人來消費，買單時是由我與戊○○拿單給雷、劉
  二人看，他們就嫌太貴，我就介紹消費情形給他知道，他還嫌太貴，我就說世
      上哪有人喝完酒嫌太貴而不付帳，他就告訴我他身上不夠錢，從他倆身上拿出
      約六千元，後來不知道誰又拿寅○○的提款卡提領一萬元，後來我就交給戊○○處理了。（問：當時在場有何人？）當時在場有我、戊○○、辰○○、洪志
      京、丑○○等五人。」等情互核相符（詳見九十一年十一月二十一日九十一年
      度偵字第二二七七一號第一卷第三十一頁以下），又證人即吟水姬酒店之少爺
      江宜彥於警詢中亦陳稱：「（問：該店負責人為何人？現場都是聽何人指示行
      事？）負責人是辰○○，我在現場都是聽從丙○○指示行事，有任何事情都是
      向現場副理丙○○報告。」等情詳實（詳見九十一年十一月二十一日九十一年
      度偵字第二二七七一號第一卷第六十九頁以下），而被告辰○○雖辯稱九十一
      年十一月十五日伊乃與友人在金錢豹酒店消費，未曾至吟水姬酒店云云，然自
      始則未曾舉出任何證人或不在場證據供本院調查，且所辯上情復顯與被告丙○○於本院審理時證稱：「（問：在查獲之前，十一月十五日那天辰○○有無去
      吟水姬酒店？）被查獲前有幾次而已，十一月十五日那天他也是去找我跟我聊
      天。（辯護人問：辰○○有無對子○○、寅○○講一些恐嚇的話，叫他們付錢
      ，否則不能離開？）沒有，他就只有去找我。（問：在爭執時，你們幾個人進
      入子○○他們包廂內？）一個人而已，戊○○先進去，後來戊○○來找我進去
      ，除此沒有其他人。（問：被害人說你們總共有四人，丙○○、丑○○、戊○○、辰○○都有進去包廂裡面？）丑○○是後來我叫他進去，我只有叫丑○○
      進去而已。（問：被害人說辰○○也有進去包廂，有沒有？）不知道。」等語
      ，以及被告丑○○於本院審理時證稱：「九十一年十一月十五日被警查獲前五
      天，在店內曾跟客人子○○、寅○○因消費金額發生爭執。（問：當時辰○○
      在不在場？）當時是丙○○說客人要簽本票，他叫我拿本票進去。（問：你有
      沒有看到辰○○？）忘記了。（問：辰○○常常到吟水姬店內？）偶而。九十
      一年十一月十五日凌晨，子○○、寅○○至店內消費，因為結帳消費金額過高
      而與店內發生爭執，爭執過程我沒有進入包廂，是後來丙○○要我拿本票進去
      ，我才進去。（問：你進入包廂時，裡面有哪些人？）子○○、寅○○二位消
      費者，我拿本票進去，裡面還有丙○○，只有這樣子。（問：被害人說爭執中
      進入包廂的，除了你與丙○○之外，還有戊○○、辰○○，是否這樣子？）戊○○他們先進去，丙○○走出來叫我拿本票進去給他們簽。（問：辰○○在裡
      面做什麼？）不知道。（問：你在警詢、檢察官訊問時所言是否實在？）實在
      。（提示九十一年偵字第二二七七一號第四十七頁背面警訊筆錄，問：你說警
      方帶回十一個人，負責人是辰○○，當時你是否這樣講的？）我忘記了，我去
      應徵時是跟丙○○應徵。（問：根據你剛剛的回答，你去應徵是找丙○○，丙○○是店長，警訊筆錄你也看過，負責人的確記載是辰○○，你回憶一下，你
      當時是否這樣跟警察回答？）可能有，因為房子是辰○○承租的，店長是丙○○。（問：你怎麼知道房子是辰○○租的？）我是聽丙○○說的。我去那邊時
      丙○○就是店長。（問：你去那邊工作多久，就看到辰○○？）我去的二、三
      個禮拜就見到辰○○。（問：你在吟水姬酒店內看到辰○○時，他都在做什麼
      ？）在員工休息室裡面泡茶、看電視。（問：十一月十五日與子○○他們因消
      費金額發生爭執時，你剛才說戊○○他們先進去，「他們」除了戊○○外，還
      有誰？）還有一個或二個少爺（名字不知道），還有丙○○，他們先進去。（
      問：有沒有包括辰○○？）忘記了（證人不加思索即回答）」等情節有所矛盾
      ，是堪認被告辰○○確係該店之名義上負責人，且平日即經常至吟水姬酒店，
      又九十一年十一月十五日亦確曾至吟水姬酒店參與前揭情事無疑。是以，被告
      辰○○辯稱前揭情詞，業已表露其心虛之情，而被告丙○○及丑○○事後於本
      院審理中改稱已忘記被告辰○○當日有無在場等情，均係刻意迴護被告辰○○
      之詞。另者，觀諸被告辰○○於本院審理時辯稱：（問：被查獲當天，你為何
      會到吟水姬酒店？）當時我正在跟屋主商討租屋的事情。因為我聽丙○○說吟
      水姬酒店不要做了要打給人家，我想要頂下來經營。我國中就認識丙○○，丑
      ○○則是認識丙○○後，我有時會去吟水姬酒店找丙○○而認識。（問：被查
      獲當天你是何時進入該店內的？距離被查獲多久時間？）十一、二點，被查獲
      前大約一個小時左右。（問：那天你是否有先約好才去的？）對。（問：跟誰
      約？）我跟屋主約的，我沒有直接跟屋主聯絡，是丙○○聯絡我說那天屋主要
      跟我說契約的事。（問：丙○○何時跟你聯絡的？）差不多晚上七、八點時。
      我去時丙○○就在大廳裡面，坐在沙發上，我就進去找他。我去的時候要找屋
      主，丙○○就帶我去辦公室找屋主。跟屋主在談的過程中，丙○○都沒有參與
      。（問：你是否曾跟丙○○提到說你要頂下那家酒店經營的事？）有，他說看
      我自己。」等情，亦與被告丙○○於警詢及本院審理時供陳：「辰○○與屋主
      約來店中談話，不知道要幹什麼」（詳見九十一年十一月二十一日九十一年度
      偵字第二二七七一號第一卷第三十一頁以下警詢筆錄）及「（問：查獲那天辰
      ○○到吟水姬酒店做什麼？）他來找我。（問：被查獲當天你是何時進到吟水
      姬酒店內？）九點多。（問：辰○○是何時到吟水姬酒店？）他比我早到，他
      在那邊等我。（問：他為何會去那邊等你？）他要看我何時休息，要約我出去
      玩。（問：當天他要去之前事先有無跟你聯絡說他要去找你？）有，幾天前就
      有聯絡，說要過去了。（問：你當天進到店裡面，辰○○做何事？）他坐在休
      息室裡面等我，跟我講話，講完我先走去忙，辰○○有沒有走我不清楚。（問
      ：被查獲當時辰○○在店內做什麼？）我不知道。（問：他說被查獲時他跟屋
      主在談要租房子的事，那天你有沒有看到屋主？）我有稍微瞥見。（問：他們
      在談租屋的事你有在場嗎？）沒有，我不知道他們在做什麼。（問：辰○○說
      他那天是跟屋主在辦公室談租屋的事，他們談話的辦公室是否就是你說的休息
      室？）是的。（問：那家酒店原先有打算說要頂讓給別人嗎？）我不了解，沒
      有聽說。（問：你是否有跟辰○○提過說吟水姬酒店的租期要到了，問他要不
      要來與屋主談看看承租房屋的事？）沒有，是房東說房屋要被法院拍賣，看有
      沒有人承租來簽契約簽久一點，我有沒有跟辰○○講我忘記了。（問：那天屋
      主為何會到三樓店內去？）我不知道，他酒喝了，常常都去。」等語有明顯出
      入，益徵為警查獲當日，被告辰○○乃如同平日係自行前往吟水姬酒店參與該
      店之經營，並非因被告丙○○告知且欲頂下該店，始至該處而與屋主商談預備
      承租該處房屋之事宜，伊係早已於同年月八日即向屋主承租該處經營吟水姬酒
      店，而僅欲於當日補訂契約書，甚為明確。基上可見，被告辰○○所辯上情，
      顯屬矯飾卸責之詞，委無足取。
（三）另者，被告午○○固辯稱上情，且核與證人即店內少爺潘宗民於警詢中陳稱：
      「該結帳事宜均由丙○○店長負責處理，且由丙○○計算消費費用。」等情相
      符；然查，證人即少爺洪志京及江宜彥於警詢時既均陳稱客人之消費款項均係
      由會計午○○負責核算等語詳實，且被告丙○○、丑○○於本院審理時亦均證
      述：「所有客人之消費細目及帳款均由被告午○○依櫃檯前之價目表先行計算
      ，我們並未指示午○○如何結算消費款項，我們僅負責持午○○所計算而交付
      之帳單向客人買單，客人子○○所簽發之本票三紙亦有先交予午○○報帳，再
      由丑○○負責收執以待向子○○等人索款。」等語在卷，而觀諸被告午○○於
      警詢、偵查及本院審理時亦自陳：「係該店現場負責人幹部阿全（丙○○）為
      我應徵及解說上班負責之會計帳務內容，我則為每日收受買單帳款，現金支用
      、記帳、核對帳單及消費金額等工作。實際負責人為陳董（真實姓名不詳），
      每日所收帳款，陳董均叫我點清置於會計櫃臺內抽屜中，並交代我鎖好，我只
      保留每日店內周轉金三萬元，至於何人自櫃內抽屜收取每日帳款我則不清楚。
      我可以肯定他們（指被害人巳○○等人）都是第一次進入店內消費，而且都是
      由店內指派在外拉客的小蜜蜂即騎摩托車於馬路上任意拉客推銷介紹進來消費
      的三七仔，媒介入店內消費的。」等情（詳見九十一年十一月二十一日九十一
      年度偵字第二二七七一號第一卷第三十六頁以下警詢筆錄）、「（問：客人消
      費的金額是誰計算的？）是前任會計教我計算及現場人員跟我報帳的。（問：
      小姐三個、高粱酒、小菜七、八樣、熱炒二樣、七葉蘭二手十二瓶，總共五萬
      二千元如何計算的？）一個小姐一節五十分鐘二千元，高粱酒無限暢飲，三人
      合起來四千五百元，小菜七、八樣合起來三千多元、熱炒三千、烏龍茶二千元
      、人頭一個人二千元、包廂一個一千五百元、小費共二千元及一成服務費。我
      去的時候公司就有訂價格了。」（詳見九十一年十一月二十一日九十一年度偵
      字第二二七七一號第二卷第三頁以下）及「消費款項係由現場人員向伊告知消
      費細目後，由伊依前任會計所教之方式及櫃檯前所黏貼之價目表核算。」等語
      在卷，復有帳目日報表十三份、帳冊一本及小姐結算單等物扣案足憑，已足徵
      被告午○○不僅對於吟水姬酒店之消費方式、營運狀況、帳目及以灌水方式向
      客人強索財物等情，顯然知之甚詳，且係由伊填寫吟水姬酒店之每日應收、已
      收帳款及保管店內之週轉金，並負責自行計算客人之所有消費細目而虛計總消
      費金額，允無可疑。況且，被告午○○於警詢、偵查時既曾供陳：「我知道每
      次在結帳時，幾乎每位客人都對帳單計算方式與負責買單之幹部、少爺們起衝
      突或大呼係受騙上當等情形。客人若對結帳金額有意見，都會由副理、店長、
      少爺等將客人帶進包廂內協調，經常會聽見客人與幹部、少爺叫罵聲，每次都
      是由幹部收齊帳款金額現金後交給我記帳，若客人現金不夠，則由幹部或少爺
      帶客人出外領取現金回來，或要求客人交付身上之信用卡，由我負責刷卡簽帳
      單以便支付帳款餘款，若缺現金或信用卡、金融卡等，則多半幹部都會要求客
      人簽立本票證明。以我個人價值觀及認識認知，店內消費計算方式有點離譜，
      雖然帳款金額不是我計算的，但結帳金額卻都偏高，顯不成比例，而且多半客
      人在買單時都會講的很久，然後感覺好像付錢很無奈的樣子。扣押之球棒、棍
      棒等是店內副理、幹部、少爺在使用。我知道他們（指丙○○等人）結帳的時
      間結了很久，後來還有見到少爺帶其中一名客人出外領錢。」（詳見九十一年
      十一月二十一日九十一年度偵字第二二七七一號第一卷第三十六頁以下）、「
      客人認為金額與他們想像不同，我們現場的人即丙○○、戊○○就把他們帶去
      包廂內談。」等情在卷（詳見九十一年十一月二十一日九十一年度偵字第二二
      七七一號第二卷第三頁以下），且被告丙○○於偵查及本院審理時供稱：與客
      人發生爭執時少爺有拿鋁棒進去包廂，扣案之球棒事是預防客人鬧事用的等語
      ，復有球棒等物扣案足證，而依現場照片、扣押物品目錄表及被告丙○○、丑
      ○○等人於本院審理時所繪製之現場圖，亦可見被告丙○○等人若至放置前揭
      球棒之休息室拿取鋁棒使用時，均須經過被告午○○每日工作所在之櫃檯位置
      前等情，自益徵被告午○○不僅負責虛填消費帳單，且確實知悉該酒店之人員
      均藉此帳單，而以言語或持球棒等強暴、脅迫之方式向客人強索前揭財物。至
      被告午○○固辯稱伊乃自九十一年十一月十五日起，始至吟水姬酒店擔任會計
      工作云云；惟被告丙○○於本院審理時二度陳稱：「被告午○○是酒店開幕後
      二、三天就過來應徵，隔天就上班。」及「我僅在酒店工作共十四日，而被告
      午○○比我晚去約三、四天。」等情，既為被告午○○所不爭執，則核諸被告
      丙○○乃自九十一年十一月八日起至吟水姬酒店上班等情，有該酒店之日報表
      、帳本等存卷可佐，自堪認被告午○○至遲自九十一年十一月十二日起，即在
      吟水姬酒店擔任會計而從事前揭核算消費款項之工作無訛。
（四）又查，綽號「陳董」確有僱用數名拉客掮手負責在路旁為吟水姬酒店招攬生意
      ，並帶領客人入店內消費，店內人員則無須且未再行向入內之前揭客人介紹該
      店之消費項目、方式及計費標準，而客人對消費款有意見時，則由被告丙○○
      等人負責向客人索討消費款項或由客人簽發本票，或由店內少爺帶領客人至提
      款機提款以為支付等情，既據被告丙○○、戊○○、丑○○及午○○等人供述
      甚詳，且互核相符，並有日報表、簽帳單、本票及提款機交易明細表等存卷可
      證；而該等拉客掮手均向客人佯稱消費款低廉，一人二小時僅須一千五百元至
      三千元等語，惟入店內後之結算消費金額則高達前揭款項等情，亦據被害人巳
      ○○等人指述甚詳（詳見後述所載筆錄），並互核相符；又觀諸被告丙○○、
      丑○○及午○○亦曾分別供陳：「客人對於消費款有爭執時，店內少爺確曾持
      球棒進入包廂內。」、「（問：十五日時你有無在場？）有，我有進去向他們
      要錢。（問：為何公司只收一萬二千元，你又要向子○○收一萬八千？）老闆
      說另外收的錢要給我們。」（詳見九十二年一月三日九十一年度偵字第二二七
      七一號第二卷第五十五頁以下偵訊筆錄）」等語，以及「我們是由店長視昨日
      消費收入平均等分於翌日發薪。在我（即廖正峰）身上起獲有三張子○○本票
      三張。一般三七仔都是固定外包公司，由公司派員工在街頭巷尾拉客到場來消
      費。我是由店長丙○○指示，看客人帶多少現金；如現金不夠叫客人想辦法找
      朋友周轉或簽立本票來抵帳款。催討帳款是店長丙○○指使的，也是店長丙○○帶頭指揮。」等情（詳見九十一年十一月二十一日九十一年度偵字第二二七
      七一號第一卷第四十六頁以下警詢筆錄），及「客人消費後結算之消費總金額
      則高達前述款項，顯有虛漲消費金額之情，且丙○○等人為向客人索取該等消
      費款項，亦常與客人在包廂內發生爭執及叫罵。」等情在卷，顯見被告丙○○
      等人確係明知而以灌水方式向客戶收取虛漲之消費款項無訛，渠等佯以消費低
      廉誘使不知情之消費者上門，再虛漲消費款，並以持槍、持球棒及恐嚇等不法
      手段，至被害人不能抗拒而收取該等財物，已與單純索討消費帳款之債務求償
      有異，自難謂無不法所有之意圖。而吟水姬酒店之實際負責人即綽號「陳董」
      者、名義負責人即被告辰○○二人，則就上情與被告丙○○等人均已事先謀議
      ，而有犯意之聯絡甚明。
（五）而查，被害人巳○○及趙君藤之前揭被害情節，業據被害人巳○○於警詢及偵
      查中陳述在卷（詳見九十二年二月二十五日九十一年度偵字第二二七七一號第
      二卷第九十三頁以下警詢筆錄及同年一月十四日九十一年度偵字第二二七七一
      號第二卷第一一八頁以下偵查筆錄），復有華信安泰信用卡股份有限公司函附
      巳○○之資料、簽帳單及巳○○提出之消費明細附卷可佐，而被告丙○○等人
      對被害人巳○○等人確有於前揭時日到場消費前揭款項等情亦供承不諱，則觀
      諸前開消費款項高達四萬三千二百元，苟被告丙○○等人未施用如巳○○所述
      之脅迫犯行，而以多人之勢及兇惡態度向被害人巳○○等二人表示若拒絕如數
      付款，將對被害人之身體或生命有所加害等語，致被害人巳○○等人心生畏懼
      而不能抗拒，焉有消費酒客因此認為被告丙○○等人上開催討消費款之行為，
      顯有將對渠等不利之意，且願意支付顯然超出預定消費金額而如此不合理之款
      項。況且，被害人巳○○及趙君藤二人人單勢薄，而被告丙○○復係與戊○○
      、江宜彥等六、七名成年人共同進入包廂，並以兇惡態度表示須如數付款，衡
      之社會常情，被害人巳○○等人已無抗拒之可能，容無可疑。
（六）又被害人子○○及寅○○前揭被害情節，業據被害人子○○於警詢、偵查中陳
      述甚詳（詳見九十一年十一月二十一日九十一年度偵字第二二七七一號第一卷
      第七十二頁以下警詢筆錄、第二卷第三十三頁以下偵查筆錄）；且核與被害人
      寅○○於警詢、偵查及本院審理時陳述情節相符（詳見九十一年十二月十一日
      九十一年度偵字第二二七七一號第一卷第七十六頁以下警詢筆錄、第二卷第三
      十四頁偵查筆錄、本院九十三年三月十九日審理筆錄），復有球棒、本票三紙
      等扣案足憑，並有華僑銀行自動櫃員機交易明細表一紙存卷可佐（附於九十一
      年度偵字第二二七七號第一卷第一三六頁），而觀諸被告戊○○於警詢中供稱
      ：「（問：今年十一月十五日二時二十分有被害人子○○至你們店內消費，約
      十分鐘後就由少爺進入包廂強取小費，並強走我的現金二千元及友人寅○○的
      皮包再拿走現金二千元及提款卡再問寅○○密碼，而自己再去領錢，跟要被害
      人子○○簽下五萬四千元本票來解決？店內是何人強押被害人簽下本票？何人
      去領錢？）現場由洪志京、丑○○、丙○○、辰○○陪同他們，而我由寅○○
      交給我他的提款卡並叫我去提款，當時提一萬元，我將錢交給丙○○，再由丙○○交給櫃台。」等語（詳見九十一年十一月二十一日九十一年度偵字第二二
      七七一號第一卷第四十三頁以下警詢筆錄），及被告丙○○於警詢時陳稱：「
      子○○是二個人來消費，買單時是由我與戊○○拿單給雷、劉二人看，他們就
      嫌太貴，我就介紹消費情形給他知道，他還嫌太貴，我就說世上哪有人喝完酒
      嫌太貴而不付帳，他就告訴我他身上不夠錢，從他倆身上拿出約六千元，後來
      不知道誰又拿寅○○的提款卡提領一萬元，後來我就交給戊○○處理了。（問
      ：當時在場有何人？）當時在場有我、戊○○、辰○○、洪志京、丑○○等五
      人。」等情（詳見九十一年十一月二十一日九十一年度偵字第二二七七一號第
      一卷第三十一頁以下），以及被告丑○○於偵查時陳稱：「（問：九十一年十
      一月十五日誰帶被害人去提款？）卡片是戊○○跟客人要的。（問：既然向客
      人拿提款卡為何還要簽本票？）因為他們帶不夠錢。是丙○○跟我說他們要簽
      本票，叫我拿本票給他們簽。（問：九十一年十一月十五日誰在包廂？）戊○○、丙○○先進去跟被害人談，因買單是戊○○及丙○○的事，之後我才拿本
      票進去，洪志京有進去，辰○○有無進去我就不知道。」等情（詳見九十一年
      十一月二十一日九十一年度偵字第二二七七一號第二卷第八頁以下），以及同
      案被告丁○○於偵查時供稱：「九十一年十一月十五日之客人說他錢帶不夠，
      需要去提款，我和丑○○陪他去，他說他要去他姊夫那裡借錢，但還是借不到
      ，我們就回店裡，接下來發生何事我就不知道。」（詳見九十一年十一月二十
      一日九十一年度偵字第二二七七一號第二卷第十三頁）等情，當堪信為真實。
      至被告辰○○固引被害人寅○○無法明確指認伊有無參與等情為據，辯稱伊當
      日乃在金錢豹酒店與友人喝酒，並未在場參與云云；參諸被害人寅○○於本院
      審理時陳稱：（問：你在房間內，提款卡是哪個人拿去？）我不知道。（問：
      九十一年十一月二十一日你的警詢筆錄倒數第二頁倒數第六行，是否有指認？
      ）做筆錄的時候是雷先生他講確定後，我也才說是戊○○，當天在ＫＴＶ時實
      際上都是雷先生跟他們在講的。（問：提款卡原來放在身上什麼地方？）口袋
      裡的皮包內。（問：店內人員進入房間的共有幾人？）三、四個，那房間很小
      。（問：子○○在檢察官訊問時，他說戊○○拿提款卡走了，回來後說密碼不
      對，其他人就拿球棒進來，跟寅○○要正確的密碼，是否如此？提示偵訊筆錄
      予證人）是。（問：當時為什麼你沒有跟著一起去領錢？）他們說要一個人在
      那裡。（問：子○○在第一次接受檢察官訊問時，陳稱如果不簽就不讓我們走
      ，他們人很多又有拿兇器，我只好簽本票了，到凌晨五點才讓我們走，是否如
      此？提示偵訊筆錄第三頁）是。（問：子○○在檢察官訊問時有講到，說戊○○、丙○○、辰○○、丑○○又叫另外二、三個人押我回去住的地方拿錢，因
      為沒有錢又押我回去，寅○○沒有一起去被押在ＫＴＶ，回去後辰○○交代丑
      ○○拿本票讓我簽，請問你這是檢察官訊問你之前問子○○時他所說的話，事
      後檢察官有問你是否如此，你是否回答是？）是的，子○○講的時候我有在場
      聽到他說的。（問：子○○被帶出去要籌錢時，當時你在店內什麼地方？）原
      來包廂內。（問：店內除了你，還有幾個人？）房間內有三、四個人，他們走
      進來也有人走出去。（問：當時你雖不知道在場的人姓名，但你有指認？）我
      是沒有比，我當時坐在旁邊，在派出所有一、二十個人在那邊，有與子○○接
      觸，帶他出去的人他最清楚，我都是坐在包廂內，我不知道，當時我有喝一點
      酒，他們就將我的東西拿去。這些人有做這些事情，但我不很確定到底是哪一
      個人，因為全部都叫來指認。（問：你說你不很確定，為何筆錄上有你確定的
      姓名？）是子○○他確認的。（問：為什麼你會根據子○○確認的來指認？）
      因為從消費一開始都是他跟店內的人在談，且他有說他就住在附近，你們這邊
      怎麼可以這樣。」等情，亦足認證人寅○○於本院審理時固已不能確定被告辰
      ○○當時有無在場，亦即伊因酒醉而不知究係何人將伊押回住處並強簽本票；
      然對於伊確有遭酒店人員押回住處及事後強簽本票一節所陳，仍核與被害人子
      ○○陳述情節均相符，是依被害人子○○因與酒店人員發生爭執，自然對於當
      時在場人員為何知之甚詳等情觀之，堪認被害人子○○於警詢及偵查中指認被
      告丙○○及辰○○等人均有參與前揭情事一節，應屬可採。綜上，徵之被告丙○○等人乃係持球棒作勢毆打以恐嚇被害人子○○等二人，且人多勢眾，而被
      害人寅○○指陳伊曾於被告戊○○強取伊所有提款卡並逼問密碼時，故意告以
      錯誤之密碼等情，復經被告戊○○於偵查時陳稱：「（問：你有無拿提款卡去
      領錢？）有，第一次沒有領到錢因為密碼錯誤，第二次領了一萬元，連同他們
      身上的現金，共拿了一萬二千元。（問：他們消費額總共多少？）三萬二千多
      元。（問：為何要他簽三張本票給你們？）我們有註明只還一萬八千元即可。
      （問：最後你是否有進去？）有，只剩我和他在包廂內，他說丙○○不降價。
      」等語詳實（詳見九十二年一月三日九十一年度偵字第二二七七一號第二卷第
      五十五頁以下），益見被害人子○○等人原無如數支付前揭款項之意思，而渠
      等事後不僅支付部分款項，復簽發超出消費餘額之本票三紙，乃因被告丙○○
  等人前揭脅迫行為，而顯然已達不能抗拒之程度所致，至為明確。
（七）被害人癸○○、劉金銘、洪勝倫及莊峙偉等人之前揭被害情節，業據被害人癸○○於警詢中陳述甚詳（詳見九十一年十一月二十八日九十一年度偵字第二二
      七七一號第二卷第一百零六頁以下警詢筆錄），且有劉金銘刷卡之簽帳單一紙
      存卷可佐，又被告丑○○等人對於被害人癸○○於警詢時陳稱渠等四人確曾於
      前揭時日至吟水姬酒店消費前揭款項等情節亦不爭執，則依被害人癸○○等四
      人乃於凌晨五時三十分許結帳而欲離去，然遲至上午九時三十分許始得以確實
      離開吟水姬酒店，又渠等除交付身上現金及刷卡支付消費款外，消費餘額三萬
      六千元部分，竟仍簽發五萬元之本票並交付身分證作為抵押等情觀之，倘非被
      告丙○○等人賡續酒店之前揭營運方式而多人脅迫被害人癸○○等四人如數支
      付前揭款項，否則不得離去，至被害人癸○○等人達不能抗拒之情，被害人癸○○等四人焉有可能願意支付顯然超出預估消費款項甚鉅之前揭款項。準此，
      被害人癸○○指陳渠等亦確曾遭虛漲消費價格而強迫交付財物、刷卡及簽發本
      票等語，核非無據，顯為可取，而被告丙○○、戊○○該時既已擔任該酒店之
      現場負責人及副理多日，且綜理現場客人之買單事宜，自均係知悉上情，而授
      權丑○○等人下手向癸○○等人強索財物，再共同朋分花用前揭所得無疑。
（八）被害人壬○○及乙○○前揭被害情節，業據被害人壬○○於警詢、偵查中證述
      甚詳（詳見九十一年十一月二十一日九十一年度偵字第二二七七一號第一卷第
      七十四頁以下警詢筆錄、九十一年十二月十一日九十一年度偵字第二二七七一
      號第二卷第三十四頁以下偵查筆錄），並核與被害人乙○○於警詢及偵查時陳
      述情節相符（詳見九十一年十一月二十一日九十一年度偵字第二二七七一號第
      一卷第八十六頁以下警詢筆錄及九十一年十二月十一日九十一年度偵字第二二
      七七一號第二卷第三十五頁偵查筆錄），而觀諸被告丙○○於偵查時陳稱：「
      同年月二十日壬○○跟我議價，我要跟他們收四萬二千元，後來才叫丑○○帶
      他們去領錢，乙○○部分還在包廂內和我談價錢。（問：後來戊○○是否有進
      包廂？）我不想跟乙○○談，我就叫戊○○進去。」等語（詳見九十二年一月
      三日九十一年度偵字第二二七七一號第二卷第五十五頁以下偵訊筆錄）、被告
      戊○○於警詢時陳稱：「（問：十一月十九日被害人壬○○、乙○○說他們兩
      人至店內消費而被你們控制行動強盜財物，是何人所為？）是我跟丙○○進入
      包廂內跟他們結帳，丑○○帶被害人壬○○去華僑銀行領錢，錢領回後交給丙○○，再由丙○○交給櫃台。」等語（詳見九十一年十一月二十一日九十一年
      度偵字第二二七七一號第一卷第四十三頁以下），以及被告丑○○於偵查時供
      稱：「（問：九十一年十一月十九日是否有帶被害人壬○○去領錢？）是。壬○○說如果不放心叫我們陪他去領錢。（問：是否有逼迫壬○○？）我不知道
      ，在包廂內戊○○及丙○○如何對他說的我不知道。（問：誰叫你去領錢？）
      是壬○○說不放心叫我們一起，丙○○就叫我一起去。」（詳見九十一年十一
      月二十一日九十一年度偵字第二二七七一號第二卷第八頁以下）及「（問：二
      十日凌晨五點多，你有無進壬○○之包廂？）我和丁○○帶壬○○去領錢，他
      說他帶的錢不夠要我們帶他去領錢。（問：丙○○當時在做何事？）丙○○進
      去跟客人收錢，客人說沒有錢，我才帶客人去領錢。」等情（詳見九十二年一
      月三日九十一年度偵字第二二七七一號第二卷第五十五頁以下），茍若被告丙○○等人未曾持槍抵住壬○○，並拉下鐵門以限制壬○○及乙○○離去，而施
      用前揭強暴犯行，至被害人壬○○及乙○○二人均不能抗拒，被害人壬○○豈
      須當日即由丑○○等多人駕車至附近之提款機領錢，且被害人乙○○該時復何
      以遭控制在包廂內不能隨意離去。又被告辰○○固辯稱伊當日僅係到場欲與屋
      主簽訂契約，尚非承租該處營業之人，亦未參與前揭情事云云；惟被告辰○○
      確係該店之名義上負責人等情，既如前述，而觀諸被害人壬○○於警詢中復曾
      證稱：（問：為警查獲之七人，是否均昨日在場之共犯？）負責人辰○○、員
      工丁○○、會計午○○昨日都有在場，其他員工都在其他包廂或店外。」等語
      在卷（詳見九十一年十一月二十一日九十一年度偵字第二二七七一號第一卷第
      七十四頁以下），可見被告辰○○當時已在吟水姬酒店內參與店內之營運，雖
      未親自進入該包廂，然亦知悉上情而有犯意聯絡，且益徵被害人子○○及寅○○指認辰○○亦參與向渠等強索財物之前揭犯行一節，並非虛構。
（九）被害人甲○○、己○○及謝孟峰之前揭被害情節，業據被害人甲○○於警詢、
      偵查時陳述在卷（詳見九十一年十一月二十一日九十一年度偵字第二二七七一
      號第一卷第七十九頁以下警詢筆錄、九十一年十二月十一日九十一年度偵字第
      二二七七一號第二卷第三十五頁偵查筆錄），復與被害人謝孟峰於警詢、偵查
      （詳見九十一年十一月二十一日九十一年度偵字第二二七七一號第一卷第八十
      一頁以下警詢筆錄及同年十二月十一日九十一年度偵字第二二七七一號第二卷
      第三十六頁偵查筆錄）、被害人己○○於警詢及偵查時（詳見九十一年十一月
      二十一日九十一年度偵字第二二七七一號第一卷第八十四頁以下警詢筆錄及同
      年年十二月十一日九十一年度偵字第二二七七一號第二卷第三十六頁偵查筆錄
      ）陳述之情節均互核相符，且經證人即臺中市警察局第五分局文昌派出所巡佐
      江明儒於本院審理時證稱：「九十一年十一月二十日晚上二十一時三十分有三
      位客人被小蜜蜂帶領進入三樓消費，我們看他們進去之後就在樓下埋伏，二十
      一日凌晨零時左右我們發現一位客人被店內二位員工押上一部車，開到離現場
      約二百公尺文心路四段富邦銀行提款機，我們就指派人員看他們去提款機做什
      麼，看到有員工命令客人在提款機要領錢，我們馬上上前盤查，經盤查後發現
      這二名員工的確是吟水姬酒店的員工，經詢問客人，客人坦承是進入該店消費
      ，被員工強押出來領款的，我們控制這二名員工後，馬上帶這位客人回到監控
      現場，進入吟水姬酒店立即進行搜索，在現場我們發現到還有二位客人被控制
      在消費的包廂裡面，我們立即詢問這三位客人是否有被強迫灌單，是否有被員
      工恐嚇，強迫到銀行領錢，三名客人回答是如此。那個包廂只有一個門。（問
      ：你說還有二個人在包廂內控制客人的行動，你們進去後員工都跑了？）是在
      包廂裡面陪著他們坐在那邊。（問：在包廂裡面他們是分別在什麼樣的位置？
      ）二位員工是坐在門進去的兩邊，而那二個客人是坐在包廂最裡面。」等語在
      卷，亦有甲○○出具之贓物保管收據、華僑銀行自動櫃員機交易明細表二紙（
      附於九十一年度偵字第二二七七一號第一卷第一０一頁、第一三五頁）及小姐
      結算單附卷可參（附於九十一年度偵字第二二七七一號第一卷第一三七頁），
      則徵之當時被害人僅有三人，且與被告丙○○等人談判近一小時均無法離開該
      包廂，復遭被告丙○○等人告以該店內有很多兄弟而將有成眾之勢，衡之社會
      常情，堪認被害人甲○○等三人係在被告等表示欲糾眾毆打，且遭留置在包廂
      內看管等脅迫行為下，不能抗拒而同意由甲○○至附近提款機領款給付與消費
      款顯不相當之四萬元無訛。
（十）末以，被害人子○○、趙君藤等二人先後就當日在場參與人員之所指；被害人
      甲○○、己○○及謝孟峰等三人先後就最後與被告等人談妥消費款項之所陳，
      雖存有部分歧異，然渠等就被告等人犯罪之情節，或遭被告等人恐嚇後心生畏
      懼不能抗拒，而遭強取財物及由二位員工監看一人至附近提款機領款等重要事
      實之指述，既互核相符，而常理上被害人遭施以強迫行為，本已陷於錯愕及驚
      懼之心境，要難強求渠等就被害細節之記憶鉅細靡遺，自不能以細節部分之稍
      有歧異即認渠等之證詞均不可採信。另被告辰○○雖於九十一年七月十日另因
      妨害自由案件，經本院於九十二年四月八日判處拘役三十日，而於同年五月五
      日確定；惟上開案件與本案已距四個月之久，且被告辰○○於偵查中亦供稱：
      自從九十一年七月十日為警查獲後，即未再從事ＫＴＶ的工作，且九十一年十
      月二十日起即在華億光實業有限公司任職等語，並提出在職證明一紙為證，顯
      見本案與前開已判決確定之妨害自由案件間，核無連續犯之裁判上一罪關係，
      自非前案判決效力所及，併此敘明。此外，右揭事實，復有無線電對講機二支
      、棒球棒五支、刷卡機一台、帳目日報表十三份、店章一顆、空白本票一本、
      電話表二張、簽帳單二張、刷卡機一台、簽帳簿一本、帳冊一本及店內週轉金
      三萬五千二百元等物可資佐證。綜上所述，被告丙○○等人顯係假藉酒店有低
      價消費為幌，招徠貪圖低廉享受特殊招待之酒客後，再俟機以強暴、脅迫之方
      式取得財物朋分花用，而渠等事後辯稱本件純為消費糾紛，即與事實有間，均
      無可取。本案事證明確，被告丙○○等人之犯行，均堪予認定。
二、按槍枝及球棒在客觀上均足以對人之身體、生命構成威脅，自均屬兇器；又按強
    盜罪係以強暴、脅迫或他法，使人不能抗拒而取其財物或使其交付為構成要件，
    恐嚇罪係以威嚇手段，使人畏懼而交付所有物，其交付與否，被害人尚有意思之
    自由者，為構成要件，故以脅迫行為使人交付所有物，有時雖近似恐嚇，若被害
    人已喪失意思自由時，即已達於強盜之程度，至加暴行於被害人使之不能抗拒而
    強取財物者，其應成立強盜罪，更不待言；又以威嚇方法使人交付財物之強盜罪
    ，與恐嚇罪之區別，係以對於被害人施用威嚇程度為標準，如其程度足以抑壓被
    害人之意思自由，至使不能抵抗而為財物之交付者，即屬強盜罪，否則，被害人
    之交付財物與否，儘有自由斟酌之餘地者，即應成立恐嚇罪，最高法院二十一年
    上字第一一一五號及三十年上字第六六八號判例分別著有明文。而查，被告丙○○等人乃以持球棒作勢毆打、或多人之勢恐嚇前揭言詞，或持槍抵住被害人身體
    等脅迫、強暴方式向前揭被害人強索財物，如前所述，則當足認被害人巳○○等
    人之交付財物、簽發本票及至提款機領取現款，均已達一般人不能抗拒之程度無
    疑。核被告丙○○、辰○○、午○○、丑○○及戊○○就犯罪事實一（一）、（
    三）、（五）所為，均係犯刑法第三百三十條第一項之結夥三人以上強盜罪（被
    告丑○○就犯罪事實一（一）部分除外）；就犯罪事實一（二）、（四）所為，
    均係犯同法第三百三十條第一項之結夥三人以上攜帶兇器強盜罪；又就犯罪事實
    一（二）部分，均另犯同法第三百三十九條之二第一項之不正利用自動付款設備
    詐欺罪。被告丙○○等人於前開多次強盜犯行中，均以限制被害人行動自由或恐
    嚇脅迫之方式，使被害人交付財物或強取被害人之財物，然此均為強盜行為之一
    部分，自不另論以妨害自由罪或恐嚇罪。公訴意旨雖認被告丙○○等人應依同法
    第三百零二條第一項之剝奪他人行動自由罪處斷云云，然被害人等均係身陷被告
    等所設圈套中，以極少之人數面對被告等窮兇惡極之眾多人數或身體自由已受嚴
    重限制之情勢，衡諸社會常情，顯已不能抗拒，是公訴人前揭所指，尚有未洽，
    惟起訴事實相同，爰依法變更起訴法條，併予敘明。被告丙○○等四人（除被告
    丑○○以外）與江宜彥、綽號「陳董」之成年人及不詳姓名成年男子四、五名，
    就前開犯罪事實一（一）之強盜犯行；被告丙○○等五人與丁○○及綽號「陳董
    」等人間，就前開犯罪事實一（二）之強盜犯行；與綽號「陳董」及不詳姓名成
    年男子數名間，就犯罪事實一（三）之強盜犯行；與丁○○、綽號「陳董」及不
    詳姓名成年男子二名間，就犯罪事實一（四）之強盜犯行；與綽號「陳董」間，
    就犯罪事實一（五）之強盜犯行，均有事先謀議（綽號「陳董」部分）或犯意聯
    絡及行為分擔（其餘共同下手實施者），均為共同正犯。被告丙○○等四人先後
    五次均以一加重強盜之行為，同時向前揭犯罪事實（一）至（五）所示之被害人
    數名強索財物，而侵害數人之法益，均為想像競合犯，皆應依刑法第五十五條之
    規定從一重之加重強盜罪論。被告丑○○先後四次均以一加重強盜之行為，同時
    向前揭犯罪事實（二）至（五）所示之被害人數名強索財物，而侵害數人之法益
    ，亦屬想像競合犯，應依刑法第五十五條之規定從一重之加重強盜罪論。被告等
    五人所犯同法第三百三十九條之二第一項之不正利用自動付款設備詐欺罪與同法
    第三百三十條第一項之結夥三人以上攜帶兇器強盜罪二罪間，有方法、目的之牽
    連關係，應依刑法第五十五條規定從一重之結夥三人以上攜帶兇器強盜罪處斷。
    被告丙○○、辰○○、戊○○及午○○等四人所為前開五次加重強盜之行為，及
    被告丑○○所為前揭四次強盜之行為，均時間緊接，犯罪構成要件相同，顯均係
    基於概括之犯意為之，為連續犯，爰依刑法第五十六條之規定，均以持槍抵住被
    害人壬○○之身體，以強暴至使不能抗拒，而使被害人自行交付其物之情節較重
    之結夥三人以上攜帶兇器強盜罪一罪論，並均加重其刑。至公訴人雖未敘及被告
    辰○○另有犯罪事實一（一）、（三）至（五）所載之犯行，惟此部分與公訴人
    已起訴經論罪之犯罪事實，既具有連續犯之裁判上一罪關係，自為起訴效力所及
    ，本院應併予審究。又公訴人雖亦未於論罪法條中引用刑法第三百三十九條之二
    第一項之條文，然其於事實欄中既已敘及前揭部分之犯罪事實，自屬業經公訴人
    起訴，本院當併予以審理，附予敘明。爰分別審酌被告丙○○擔任該店之副理及
    現場負責人，綜理指揮店內少爺圍事，而被告辰○○負責承租房屋供該店經營，
    復曾下手參與強盜行為，又被告丑○○及戊○○分別為該店之服務生及副理，且
    負責持灌水帳單出面向客人恐嚇以強索財物，被告午○○則擔任該店會計，負責
    虛計客人之消費款項，領取固定之薪資，渠等均年輕力盛，身強體壯，不思循正
    途謀生，竟採取激烈手段強盜他人財物，將造成被害人心理上之恐懼，引起社會
    大眾之不安，又渠等強盜所得財物頗鉅，惟均未實際對被害人為傷害身體、生命
    之行為，又渠等犯罪動機、智識程度、犯罪手段及犯罪後均矯飾犯行，顯均不知
    悔悟之態度等一切情狀，各量處如主文所示之刑。至扣案之球棒五支、刷卡機一
    台、空白本票一本及巳○○、劉金銘之簽帳單影本各一紙，均為綽號「陳董」者
    所有，供被告丙○○等人共同強取前揭財物所預備或所用，或因前揭犯罪所得之
    物（簽帳單部分），業據被告丙○○及午○○於警詢時供稱該等球棒係預備對付
    鬧事（即拒絕支付消費款）之客人所用，刷卡機係吟水姬酒店營業所用，而空白
    本票一本係午○○所購買，於客人缺錢付款時，讓客人簽發以玆證明者，又簽帳
    單二紙係巳○○及劉金銘於店內消費刷卡之簽帳單等情在卷，是分別依刑法第三
    十八條第一項第二款、第三款之規定宣告沒收。再者，被告等人以強暴、脅迫方
    式，取得之現金及以信用卡簽帳後入帳之款項，均未扣案，而徵之被告等犯罪態
    樣，係糾集眾多之共犯，以招徠消費為幌，進行剝削被害人財物以朋分花用，且
    其所營酒店亦確有日常開銷事項，衡情該取得之現金及入帳款項，應均已支應酒
    店開銷及朋分而花用完畢，自無發還被害人之餘地。扣案之面額均為一萬八千二
    百元之本票三紙，均係被害人子○○受脅迫所簽發，復無交付被告等人之意，乃
    被告等人強取而持有，非被告等人所有之物，自應發還予被害人子○○，不得為
    沒收之諭知。至扣案之無線電對講機二支、店章一顆、帳目日報表十三份、坐檯
    小姐電話表二張、簽帳單影本四十九張、簽帳簿一本、帳冊一本、錄影帶四捲、
    拉客名片十七盒、電信收據二紙、店內週轉金三萬五千二百元及現金三萬九千八
    百元等物，固有屬於綽號「陳董」或被告丙○○等人所有之物，亦有非屬於被告
    丙○○等人所有之物，業據被告丙○○等人供述在卷，然既均無證據證明係供本
    件犯罪預備、所用或所得之物，自均不得為沒收之諭知。又被告丑○○持以抵住
    壬○○身體之槍枝一把，既未扣案，且尚無證據證明具有殺傷力，是為免日後執
    行之困難，亦不另為沒收之諭知，附此敘明。
三、另公訴意旨略以：被告丑○○另與被告丁○○共同基於妨害自由之概括犯意聯絡
    ，於九十二年一月十八日凌晨二時三十分許，在臺中市○區○○路四段八六號八
    樓「冬之火ＫＴＶ」酒店（下稱冬之火酒店），遇庚○○、卯○○被小蜜蜂招攬
    而前往冬之火酒店消費，庚○○、卯○○剛進冬之火酒店即發現有異而欲離去，
    被告丁○○、丑○○即要求庚○○、卯○○二人需支付二萬八千元始可離去，因
    庚○○、卯○○二人身上並無足夠之現金，被告丁○○、丑○○即夥同十餘多姓
    名年籍不詳之成年男子，分持槍械（尚無證據足認是否有殺傷力）等物品將庚○○、卯○○二人拘禁在冬之火酒店包箱內，並脅迫庚○○連絡朋友帶二萬八千元
    付款後始得離去而使其行無義務之事，嗣庚○○的朋友於同日凌晨五時許到冬之
    火酒店支付二萬八千元後，被告丑○○、丁○○等人始讓庚○○、卯○○二人離
    去等情。因認被告丑○○另涉有刑法第三百零二條第一項之剝奪他人行動自由罪
    嫌云云。至公訴人認被告丑○○另涉有前揭犯行，無非係以右揭事實，業據被害
    人庚○○於警詢及偵查中指述甚詳，為其論據；惟訊據被告丑○○堅詞否認伊有
    前揭公訴人所指之犯行，辯稱：過年前即九十二年一月十八日，伊未曾與被告丁○○碰過面，亦未曾聽聞過冬之火酒店，更未在該處工作而參與前揭情事等語。
    經查：
（一）被害人卯○○及庚○○二人遭強盜之前揭情節，業據被害人卯○○於警詢中陳
      稱等情在卷（詳見九十二年一月十九日九十二年度偵字第五二六九號第七頁以
      下警詢筆錄），且有被害人庚○○於警詢、偵查及本院審理時陳述詳實（詳見
      九十二年一月十九日九十二年度偵字第五二六九號第九頁以下警詢筆錄、同年
      三月十九日九十二年度偵字第五二六九號第十七頁以下偵查筆錄及本院九十二
      年八月十五日審理筆錄），已堪認屬實。而被害人卯○○於警詢、偵查時固陳
      稱伊未見被告丁○○等人以言行恐嚇等情；然被害人庚○○於警詢、偵查及本
      院審理時既迭次陳稱：「對方要我們付清才可離開，有用言詞恐嚇，丁○○是
      在該櫃檯前，以言詞恐嚇我若無錢付帳，你就無法走出店門口，讓我心生畏懼
      。丁○○向我恐嚇時，卯○○當時人在一樓，不在現場，當時他在一樓打電話
      欲報警，但因該店工作人員在場控制其行動自由，大約十分鐘後，遭該店人員
      帶回八樓店內，連同我被帶至Ａ１１原來的包廂內。我們只有遭妨害自由時一
      同在場。」、「（問：案發當時之情形？）如我在警訊中所言，但是丁○○向
      我要錢，他有拿槍押著我，並對我說要我將錢拿出來，我是被迫才付二萬八千
      元的現金，我是叫朋友送錢來的，這部分警察沒有記。」（詳見九十二年三月
      十九日九十二年度偵字第五二六九號第十七頁以下偵查筆錄）、「我要走的時
      候在大廳約有十五個人以上在那邊，那些人對我恐嚇，大概是說不付錢不可能
      讓我走，並表示這樣的消費金額已經很便宜有打折了之類，丁○○還在櫃台拿
      槍威脅我，他拿的是真槍還是假槍我不知道，我當時身上帶了一萬多元，我想
      全部給他們就算了，可是他們說不可能，我知道卯○○有被押出去押到下面（
      指一樓樓下），因為我人在上面（指八樓店內），車子停在下面，他們是押卯
      ○○到我車上拿手機給我打電話叫朋友來付錢，他被押下樓時我在大廳等，然
      後進去包廂坐，他們人很多我想跟他們爭執也沒有用，被別的包廂的人看到也
      不好看，我是被請進去包廂坐的，在大廳的十五個人每個人都有恐嚇我，當天
      付完現金才讓我離開」等情詳實（詳見本院九十二年八月十五日審理筆錄），
      自堪認被害人卯○○、庚○○二人確曾於前揭時日，在冬之火酒店遭被告丁○○等人持槍強索財物無訛。
（二）然查，被告丑○○所辯上情，既與被告丁○○數度於警詢及本院審理時供述：
      「被告丑○○並非冬之火酒店之員工，當日亦未到現場。」等語互核相符，而
      觀諸被害人庚○○於偵查時固曾陳稱：「（問：丑○○在裡面做何事？）他靠
      過來跟我說你不付錢怎麼走出這個門，他說這樣很便宜。」等情（詳見九十二
      年三月十九日九十二年度偵字第五二六九號第十七頁以下）；惟於本院審理時
      則陳稱：「在庭之被告丁○○、丑○○，我只對丁○○比較有印象，其餘印象
      較模糊，除了丁○○，我知道我是付現金給他之外，對其餘被告，我的印象不
      是很清楚。」等語在卷，足見被害人庚○○尚無法明確指認被告丑○○確有參
      與前揭情事，是被告丑○○以前揭情詞置辯，顯屬有據，就此自不得徒據被害
      人庚○○前於偵查中所為之單一指述，認定被告丑○○犯罪。準此，此部分核
      屬不能證明被告丑○○犯罪，原應諭知無罪之判決，然公訴人既認此部分構成
      妨害自由罪，而與前揭已起訴經論罪之犯罪事實，具有連續犯之裁判上一罪關
      係，是爰不另為無罪之諭知，附此說明。
據上論斷，應依刑事訴訟法第二百九十九條第一項前段、第三百條，刑法第二十八條
、第五十六條、第五十五條、第三百三十條第一項、第三百三十九條之二第一項、第
三十八條第一項第二款、第三款，判決如主文。
中      華      民      國      九十三     年      六     月   二十五   日
                                臺灣臺中地方法院刑事第二庭
                                  審判長法  官  張  智  雄
                                        法  官  莊  嘉  蕙
                                        法  官  許  惠  瑜
右正本證明與原本無異。
如不服本判決，應於收受送達後十日內向本院提出上訴書狀，其未述上訴之理由者
並得於提起上訴後十日內向本院補提理由書（均須按他造當事人之人數附繕本）。
                                        書記官
中      華      民      國      九十三     年      六     月   二十五   日
附錄本案論罪科刑法條：
刑法第三百三十條第一項
犯強罪而有第三百二十一條第一項各款情形之一者，處五年以上十二年以下有期徒
刑。
刑法第三百三十九條之二第一項
意圖為自己或第三人不法之所有，以不正方法由自動付款設備取他人之物者，處三年
以下有期徒刑、拘役或一萬元以下罰金。
